【裁判字號】    92,交訴,67
【裁判日期】    920624
【裁判案由】    過失致死
【裁判全文】
臺灣屏東地方法院刑事判決                          九十二年度交訴字第六七號
    公  訴  人  臺灣屏東地方法院檢察署檢察官
    被      告  乙○○
右列被告因過失致死案件，經檢察官提起公訴（九十一年度偵字第五三六五號），本
院判決如左：
    主  文
乙○○因過失致人於死，累犯，處有期徒刑壹年陸月。
    事  實
一、乙○○曾因違反麻醉藥品管理條例案件，經本院分別以八十三年度少訴字第八號
    判處有期徒刑四年十月、八十三年度易字二三０六號判處有期徒刑六月確定，合
    併應執行有期徒刑五年，依指揮書應執行至民國八十八年六月二十七日，於八十
    五年四月十九日縮刑假釋出監，嗣期滿未經撤銷假釋而執行完畢，猶不知警惕，
    其明知自己並無機車駕駛執照，依法不得駕駛該類型車輛，竟於九十一年四月二
    十三日凌晨駕駛車號ＸＹＮ－四三七號重型機車至屏東市○○路、民權路口一帶
    之民族夜市用餐，嗣同日凌晨二時二十分許駕駛上開機車自路幅狹窄之民權路往
    北駛出，左轉至雙向均設有汽車道、機車道各一線，中央並繪製雙黃線之屏東市
    ○○路即省道臺二十四線道路時，其應注意汽車在劃有分向限制線之路段，不得
    駛入來車之車道內，依當時情形亦無不能注意之情事，竟仍貿然由東向西，逆向
    行駛於該路段西往東（往麟洛、長治）方向機車道，適有駕駛車號ＰＫＰ－四七
    三號重型機車欲返回位於屏東縣長治鄉住處之謝日和，由西向東依規定行駛於該
    機車道，因不及反應而在民生路三二三號前與之迎面對撞，造成兩車均人車倒地
    ，謝日和因而受有頭部外傷合併顱骨骨折及顱內出血之傷害，經送醫急救不治死
    亡。
二、案經謝日和之妻甲○○告訴及臺灣屏東地方法院檢察署檢察官自動偵查起訴。
    理  由
一、訊據被告乙○○於本院審理時，對其右揭時地無照駕駛重型機車與被害人謝日和
    發生對撞之事實固供承不諱，然究矢口否認有何過失致死犯行，辯稱：當時伊是
    被謝日和撞到的，因為伊沒有駕駛執照，對方的太太就說伊有錯云云。惟查，本
    件事故發生現場係在屏東市○○路三二三號前方，雙向均設有快車道、機車道各
    一線之路段，案發後現場散落物、機油主要分布在西往東方向機車道上，上開兩
    輛機車車頭並均嚴重毀損等情，有道路交通事故調查報告表一份及現場照片十六
    幀在卷可稽，是本件事故係因兩車在該西往東方向機車道上迎面對撞所致，至為
    顯明。被告乙○○於偵、審中雖辯稱：伊當時係往麟洛方向（即西向東）正常行
    駛於該機車道而遭被害人謝日和衝撞云云，證人即被告之弟、並於右揭事故發生
    稍後騎車到場將被告乙○○接走送醫之人陳嘉倫（與本件被告乙○○共同涉犯肇
    事逃逸部分均已經不起訴處分）於偵查中亦證稱：伊二人各騎一輛車從太平洋百
    貨中正路過來，朝左轉到民生路，伊哥哥（即被告）騎前面彎過去，剛好伊電話
    來，停下接聽電話，停的地方無法看到民生路，突然聽到一聲碰的聲音很大，伊
    趕緊騎過去看云云（詳相卷第七十頁反面訊問筆錄），惟查，本件事故發生時，
    被害人謝日和係因拜訪友人完畢欲返回長治鄉之住處，業據告訴人即謝日和之妻
    甲○○於偵查中陳明在卷，依正常情形，其路線應係沿民生路由西向東行駛。而
    本件案發後，被告乙○○於偵、審中多次接受訊問時，雖均以對屏東道路不熟為
    由，就其當晚行至現場之路線為何始終未予交待，然姑不論其不僅在偵查中自承
當時係在上開事故發生處以南不遠處之民族夜市吃飯（詳偵卷第十一頁反面訊問
    筆錄），偵、審中猶不斷表示係由小巷中駛出而轉入民生路等情，與證人陳嘉倫
    所稱二人均由約略位於事發地點北方之太平洋百貨附近，向南沿路幅、交通量均
    堪稱屏東市重要動脈之中正路（經復興北路）即省道臺二十七線左轉民生路之說
    法矛盾，而位於民族路、民權路口一帶之民族夜市直接通往民生路事發現場附近
    之民權路、自由路等二條道路中，亦僅民權路因路幅狹小，兩旁復有攤商林立而
    僅容機車通行，可認為與被告乙○○所稱之「小巷」相當，是足徵證人陳嘉倫上
    開證言顯係迴護被告乙○○之詞，不足採信，前揭事故發生前，被告乙○○係由
    民族夜市沿狹窄之民權路向北駛出後，未依規定通過民生路中心線即逕自左轉，
    逆向轉入該路西往東方向機車道，並於行駛數十公尺，至該路三二三號前與被害
    人謝日和所駕上開機車發生碰撞之事實，堪予認定。
二、按汽車在劃有分向限制線之路段，不得駛入來車之車道內，道路交通安全規則第
    九十七條第二款定有明文。此為被告乙○○右揭時地駕駛機車時所應知悉並注意
    者，而依當時情形為凌晨二時二十分許，並非車流龐大之時段，被告乙○○自民
    權路左轉民生路時，顯無不能待穿越路中心線始轉入該路東向西車道，或其他不
    能注意情事，竟疏未注意，仍貿然逆向行駛該路段西往東方向機車道，以致駕駛
    機車正常行駛於該車道之謝日和無從閃避而與之迎面對撞，是被告乙○○前揭行
    為，顯有過失，卷附臺灣省高屏澎區行車事故鑑定委員會鑑定意見同此意旨，殊
    堪佐參。又被害人謝日和係因前揭事故受有頭部外傷合併顱骨骨折及顱內出血而
    死亡，業據臺灣屏東地方法院檢察署檢察官督同法醫師制作勘驗筆錄、相驗屍體
    證明書、鑑定驗斷書附卷，並有驗傷診斷證明一紙在卷可參，被告乙○○前揭過
    失行為與被害人謝日和死亡之結果間，顯有直接因果關係，洵堪認定。本件被告
    犯罪事證已臻明確，應依法論科。
三、核被告乙○○前揭所為，係犯刑法第二百七十六條第一項之過失致死罪。被告乙
    ○○無照駕車肇事致人於死，應依道路交通管理處罰條例第八十六條第一項規定
    ，加重其刑。又被告乙○○前因違反麻醉藥品管理條例案件，經本院分別以八十
    三年度少訴字第八號判處有期徒刑四年十月、八十三年度易字二三０六號判處有
    期徒刑六月確定，合併應執行有期徒刑五年，依指揮書應執行至八十八年六月二
    十七日，於八十五年四月十九日縮刑假釋出監，嗣期滿未經撤銷假釋而執行完畢
    ，有臺灣高等法院被告全國前案紀錄表、臺灣屏東地方法院檢察署刑案資料查註
    紀錄表及法務部被告在監在押查註紀錄表各一份在卷可按，其五年內再犯此有期
    徒刑以上之罪，為累犯，遞加重其刑。爰審酌被告乙○○之年齡、品行、智識程
    度、上開於深夜逆向行車肇事之過失情節、犯罪所生之損害情形，及其犯罪後不
    僅未與被害人家屬達成和解，甚至未曾前往弔祭，業經告訴人甲○○於偵查中指
    述綦詳，猶迭於偵、審中飾詞將責任推予死者，犯後態度惡劣等一切情狀，量處
    如主文所示之刑，以示警懲。
據上論斷，應依刑事訴訟法第二百九十九條第一項前段，道路交通管理處罰條例第八
十六條第一項，刑法第二百七十六條第一項、第四十七條，罰金罰鍰提高標準條例第
一條前段，判決如主文。
本案經檢察官鄭伊鈞到庭執行職務。
中      華      民      國    九十二    年      六      月    二十四    日
                                      臺灣屏東地方法院刑事第四庭
                                          法  官  陳松檀
右正本證明與原本無異。
如不服本判決應於收受本判決後送達後十日內向本院提出上訴書狀，其未敘述上訴理
由者，並得於提起上訴後十日內向本院補提理由書狀（均須按他造當事人之人數附繕
本 ）「切勿逕送上級法院」
                                          書記官  張福山
中      華      民      國    九十二    年      六      月    二十四    日
附錄本判決論罪之法條：
中華民國刑法第二百七十六條
因過失致人於死者，處二年以下有期徒刑、拘役或二千元以下罰金。
從事業務之人，因業務上之過失犯前項之罪者，處五年以下有期徒刑或拘役，得併科
三千元以下罰金。


司法院資訊處製作；財團法人民間司法改革基金會備份。
